【裁判字號】    97,交聲更,19
【裁判日期】    970604
【裁判案由】    聲明異議
【裁判全文】
臺灣臺中地方法院交通事件事裁定      97年度交聲更字第19號
原處分機關  交通部公路總局臺中區監理所豐原監理站
聲明異議人  甲○○
即受處分人
上列受處分人因違反道路交通管理處罰條例案件，對於交通部公
路總局臺中區監理所豐原監理站於97年2月1日所為之處分（豐監
稽違字第裁63-H00000000號）聲明異議，受處分人不服本院97年
2月18日交通事件裁定（97年度交聲字第536號），提起抗告，經
臺灣高等法院臺中分院於97年4月30日撤銷發回更審（97年度交
抗字第387號），本院裁定如下：
    主    文
原處分關於吊扣職業聯結車駕駛執照部分撤銷。
前項撤銷部分，吊扣甲○○普通小型車駕駛執照拾貳個月。
    理    由
一、原處分機關略以：異議人即受處分人甲○○（下稱受處分人
    ）於民國（下同）96年2月5日20時34分，在臺中縣和平鄉○
    ○村○○路○段50 之2號前，駕駛車牌號碼0571-DK號自用小
    客貨車，因「酒後駕車，經測酒精值為1.19mg/L」之違規，
    經臺中縣警察局和平分局以中縣警交字第H00000000號違反
    道路交通管理事件通知單舉發。經查受處分人向公路監理機
    關申請登記，考驗及格後發給汽車駕駛執照，即為駕駛汽車
    之許可憑證；因取得高一級車類之駕駛資格者，應換發駕駛
    執照，並准其駕駛較低級車類之車輛，又受處分人已領有職
    業聯結車駕駛執照者，得駕駛大貨車、小型車、輕型機器腳
    踏車，道路交通安全規則第50條第1項、第53條第6款、第61
    條第1項第3款皆有明文規定。準此，受處分人即非無照駕駛
    情形，惟駕駛人向公路監理機關申請登記，考驗及格後發給
    汽車駕駛執照，為駕駛汽車之許可憑證，且目前公路機關實
    務僅核給最高級（內含多合一之駕駛資格）汽車駕照1張，
    本酒駕違規案，汽車駕駛行為或應剝奪其用路權。故本站遂
    於97年2月1日以豐監稽違字第裁63-H00000000號裁決書，依
    道路交通管理處罰條例第35條第1項第1款規定，裁處吊扣職
    業聯結車駕駛執照1年（行政罰鍰部分因觸犯公共危險罪，
    經本院判處拘役50日，依行政罰法第26條第1項規定，行政
    罰鍰免予裁處。），逾期則依裁決書處罰主文規定裁處，於
    法並無不合云云。
二、聲明異議意旨略以：我是開小客車違規，我的駕照是職業聯
    結車，我的生活依賴開大車生活，我下次不會酒後開車，請
    法官以有利於民的法條依法判決云云。
三、按飲酒後，其吐氣所含酒精濃度超過每公升0.25毫克以上者
    ，不得駕車；又汽車駕駛人，駕駛汽車經測試檢定，有酒精
    濃度超過規定標準者，處15000元以上60000元以下罰鍰，並
    當場移置保管其車輛及吊扣其駕駛執照1年，道路交通安全
    規則第114條第2款及道路交通管理處罰條例第35條第1項第1
    款分別定有明文。次按道路交通管理處罰條例第68條業於94
    年12月14日修正，並自95年3月1日施行，修正後之道路交通
    管理處罰條例第68條規定：「汽車駕駛人，因違反本條例及
    道路交通安全規則之規定，受吊銷駕駛執照處分時，吊銷其
    持有各級車類之駕駛執照。」，其立法理由略以：「原條文
    將違法或違規駕駛人所持有各級車輛之駕駛執照一併吊扣或
    吊銷，失之過酷，影響人民工作及生活過鉅，爰修正之。」
    等語，此有立法院交通委員會94年10月5日臺立交字0942400
    153號函及其所附道路交通管理處罰條例第68條條文對照表
    在卷可稽（立法院公報第94卷第70期第135頁至第141 頁參
    照），是依通過之修正條文，係將道路交通管理處罰條例第
    68條原有條文中之「吊扣或」3字刪除，故受吊扣駕駛執照
    處分時，不再吊扣其持有各級車類之駕駛執照，僅於受吊銷
    駕駛執照處分時，始吊銷其持有各級車類之駕駛執照（臺灣
    高等法院臺中分院96年交抗字第136號、97年交抗字第169號
    、第329號號裁定意旨參照）。
四、經查：
（一）本件受處分人持有職業聯結車駕駛執照駕駛上開自用小客
      車，經檢測後酒精濃度超過規定標準之違規事實，為受處
      分人甲○○所不爭執，並有臺中縣警察局和平分局中縣警
      交字第H00000000號違反道路交通管理事件通知單、交通
      部公路總局臺中區監理所豐原監理站豐監稽違字第裁63-H
      00000000號裁決書與送達證影本各1份附卷可稽，本件違
      規事實洵堪認定。惟受處分人甲○○所持有之駕照種類係
      職業聯結車之駕駛執照，依原處分機關移送書所載，汽車
      駕駛人向公路監理機關申請登記，考驗及格後發給汽車駕
      駛執照，即為駕駛汽車之許可憑證；而取得高一級車類之
      駕駛資格者，應換發駕駛執照，並准其駕駛較低級車類之
      車輛，故本件異議人即受處分人甲○○已領有職業聯結車
      之職業駕駛執照，得駕駛大貨車、小型車、輕型機器腳踏
      車，並非無照駕駛。又目前公路監理機關實務僅核給最高
      級（即多合一之駕駛資格）汽車駕照1張，受處分人亦陳
      稱僅領有前揭職業聯結車駕駛執照駕駛，並未領有自小客
      車駕駛執照等情（見97年2月1日聲明異議狀），故受處分
      人未領有自小客車駕駛執照甚明。
（二）依前揭說明，駕駛人受吊扣駕駛執照處分時，不再吊扣其
      持有各級車類之駕駛執照，故原處分機關於作成吊扣駕駛
      執照處分時，應就行為人所應吊扣之駕駛執照種類予以限
      定，始符合依法行政原則。原處分機關以道路交通管理處
      罰條例第35條第1項第1款之規定，認應剝奪受處分人汽車
      駕駛用路權，已不當擴張解釋限制人民權利之法律，與依
      法行政原則有違，是本件應僅吊扣小型車之駕駛執照，以
      避免過度影響人民之工作及生活，始符合修法本旨。
（三）又按取得大客車駕駛資格者應換發駕駛執照，並准其駕駛
      較低級車類之車輛，如代用大客車、大客貨兩用車、曳引
      車、小型車、輕型機器腳踏車等，道路交通安全規則第61
      條定有明文，是汽車駕駛人持有聯結車駕駛執照，即可駕
      駛前述多種「較低級車類」之車輛，換言之，駕駛人雖僅
      持有1張聯結車駕駛執照，然該駕駛執照實包含多種較低
      級種類車輛之駕駛資格，屬「多合一」之駕駛執照。查本
      件受處分人並未領有普通小型車之駕駛執照，然因領有職
      業聯結車駕駛執照因具有駕駛普通小型車之資格，而本件
      受處分人係駕駛普通小型車違規，已如前述，其依法所受
      之處分應為限制其駕駛普通小型車之權利，即僅應吊扣其
      駕駛普通小型車之駕駛資格，而受處分人所持有之駕駛執
      照係「多合一」之駕駛執照，至應如何僅吊扣其自用小客
      車之部分，固有其困難，惟此屬執行方式之問題，尚難僅
      因執行上之困難，即置立法修正通過之條文於不顧。
（四）綜上所述，原處分機關未審酌及此，逕為裁罰，即難認為
      允當，從而，本件受處分人之異議為有理由，爰撤銷原處
      分關於吊扣職客駕照（職業大客車駕駛執照）12個月部分
      ，改諭知如主文第2項所示之處罰。
據上論斷，應依道路交通管理處罰條例第87條第2項、道路交通
案件處理辦法第20條，裁定如主文。
中    華    民    國    97    年    6     月    4     日
                  交通法庭  法  官  黃家慧
以上正本證明與原本無異。
如不服本裁定，應於送達後5日內向本院提出抗告狀（須附繕本
）。
                            書記官  陳靖騰
中    華    民    國    97    年    6     月    4     日


司法院資訊處製作；財團法人民間司法改革基金會備份。
